臺灣板橋地方法院刑事判決　　　　　　　　　 　　 九十二年度訴字第二五四二號
　　公　訴　人　臺灣板橋地方法院檢察署檢察官
　　被　　　告　乙○○
右列被告因違反稅捐稽徵法等案件，經檢察官聲請以簡易判決處刑〔聲請簡易判決處
刑書案號：九十二年度偵字第一五四二一號〕，本院認有刑事訴訟法第四百五十一條
之一第四項但書之情形，適用通常程序審判，經本院合議庭評決由受命法官獨任進行
簡式審判程序，本院判決如左：
    主  文
乙○○連續主辦會計人員，以明知為不實之事項，而填製會計憑證，處有期徒刑捌月
，緩刑肆年。
偽造之『甲○○』印章壹枚，及如附表所示薪資清冊上偽造之『甲○○』簽名壹拾貳
枚暨『甲○○』印文壹枚，均沒收。
    事  實
壹、乙○○為址設臺北縣三重市○○路○段三十巷八弄八號一樓之「建發鞋業有限公
    司」〔下稱：建發公司〕負責人陸于發〔業經不起訴處分〕之妻，任建發公司之
    會計，負責報稅業務並保管建發公司之公司印章及陸于發之姓名印章〔下稱：建
    發公司大、小章〕，為商業會計法所稱之主辦會計人員。其明知甲○○於民國〔
    下同〕八十九年間並未於建發公司任職及支薪，竟基於幫助納稅務人建發公司以
    詐術逃漏稅捐及填製虛偽會計憑證之概括犯意，由真實姓名年籍不詳綽號『阿德
    』之男子取得『甲○○』之年籍資料，並於不詳時、地偽造『甲○○』之印章壹
    枚後，偽造附表所示甲○○之簽名及印文，將不實之『給付薪資與甲○○』之事
    項，填製附表所示薪資清冊，嗣據以製成八十九年度各類所得扣繳暨免扣繳憑單
    及營利事業所得稅結算申報書，持向財政部北區國稅局三重稽徵所申報建發公司
    八十九年度營利事業所得稅，幫助建發公司以詐術逃漏八十九年度營利事業所得
    稅壹拾肆萬伍仟元，足生損害於甲○○及財政部國稅局對稅捐稽徵管理之正確性
    。
貳、案經甲○○訴由臺灣板橋地方法院檢察署檢察官偵查後，聲請以簡易判決處刑，
    本院認有刑事訴訟法第四百五十一條之一第四項但書之情形，適用通常程序審判
    。
    理  由
壹、右揭事實，業據被告於警詢、偵查及本院審理中坦承不諱〔參見本院卷附九十三
    年一月十二日簡式審判筆錄〕，核與告訴人指訴情節，互核相符，復有如事實欄
    所示之偽造之『甲○○』薪資清冊影本壹紙、財政部臺北市國稅局萬華稽徵所函
    影本壹紙〔財北國稅萬華綜所字第０九二０００五六一五號〕、說明書影本壹紙
    、財政部臺北市國稅局綜合所得稅核定通知書影本壹紙、財政部臺北市國稅局三
    重稽徵所函影本壹紙〔北區國稅三重一字第０九二一０二五七五五號〕等在卷足
    憑，堪認被告之自白與事實相符，足為認定右開事實之依據。且查：
    一、被告於警詢及偵查中時供稱：「... 沒有。〔問：... 甲○○於民國八十九
        年間是否在建發鞋業上班領薪〔三重市○○街二十四號〕？〕」、「是我本
        人。〔問：係何人以甲○○名義冒名簽章領建發鞋業薪資，並向財政部臺灣
        省北區國稅局三重稽徵所報所得？〕」、「沒有。... 〔問：甲○○有無在
        你公司任職？〕」，與告訴人於警詢時所陳：「沒有。久保電子股份有限公
        司〔臺北縣汐止市○○路○段三０六號五樓〕。〔問：你是否在建發鞋業上
        班過？於民國八十九年元月至十二月於何處上班？〕」〔參見偵卷第十四頁
        背面、第十九頁背面、第二十九頁背面〕，互核相符，足見告訴人與被告並
        不相識，告訴人亦未於八十九年間在建發公司任職支薪，告訴人自無由交付
        『甲○○』之印章與被告，附表所示薪資清冊上確實蓋有『甲○○』之印文
        〔參見偵卷第八頁〕，顯見系爭『甲○○』之印章，應係被告所偽造。
    二、本件事證明確，被告犯行堪予認定。
貳、按薪資清冊係薪資支出之原始憑證，為簽收之名冊，乃商業會計法第十五條第一
    款規定之「原始憑證」，屬於商業會計憑證之一種。被告為商業會計法所稱之主
    辦會計人員，明知為不實之事項，填製附表所示之薪資清冊，係犯商業會計法第
    七十一條第一款之虛偽登載會計憑證罪。偽造印章為虛偽登載會計憑證之預備行
    為，偽造署押為虛偽登載會計憑證之部份行為，均不另論罪；又所得稅扣繳義務
    人依所得稅法第八十九條第三項或同法第九十二條規定，填發免扣繳憑單或扣繳
    憑單，旨在使稅捐稽徵機關蒐集及掌握課稅資料，以利稅捐稽徵。就營利事業所
    得稅核課而言，依營利事業所得稅查核準則第七十一條第十一款規定，薪資支出
    之原始憑證，為收據或簽收之名冊，其由工會或合作社出具之收據，應另付工人
    之印領清冊，職工薪資如係送交銀行分別存入各該職工帳戶者，應以銀行蓋章證
    明存入之清單予以認定。則員工薪資扣繳暨免扣繳憑單，係證明全年度支付員工
    薪資及代為扣繳綜合所得稅之情形，為徵、繳雙方課徵與申報綜合所得稅之依據
    ，其既非造具記帳憑證所根據之憑證，亦非證明處理會計事項人員之責任而為記
    帳所根據之憑證，自難認屬商業會計法第十五條第一款所規定之商業會計憑證〔
    最高法院九十一年度台上字第一八二八號判決意旨參照〕。被告將不實之事項製
    成八十九年度各類所得扣繳暨免扣繳憑單及營利事業所得稅結算申報書，持向財
    政部北區國稅局三重稽徵所申報八十九年度營利事業所得稅，核其所為係犯刑法
    第二百十六條、第二百十五條之行使業務上登載不實之文書罪。所為業務上登載
    不實文書之低度行為，為行使業務上登載不實文書之高度行為所吸收，不另論罪
    ；本件納稅義務人為建發公司，被告以事實欄所示犯行，幫助納稅義務人逃漏事
    實欄所示稅捐，核其所為，係犯稅捐稽徵法第四十三條第一項之幫助納稅義務人
    以詐術逃漏稅捐罪；其先後數次虛偽登載會計憑證犯行，時間緊接，犯罪構成要
    件相同，顯係基於概括之犯意反覆為之，依連續犯之規定，論以一罪，並加重其
    刑；所犯虛偽登載會計憑證、行使業務上登載不實之文書、幫助納稅義務人以詐
    術逃漏稅捐參罪，有方法結果之牽連關係，應從一重之虛偽登載會計憑證罪處斷
    ；起訴書原記載被告作成附表所示薪資清冊之犯行該當於刑法第二百十六條、第
    二百十五條之行使業務上登載不實之文書罪、逃漏稅捐部份該當於稅捐稽徵法第
    四十一條之詐逃漏稅捐罪，惟公訴人於本院審理時，業已陳述、論告所訴之事實
    ，該當於虛偽登載會計憑證、幫助納稅義務人以詐術逃漏稅捐罪，本院即應就公
    訴人變更後之法條予以審結；爰審酌被告犯罪之動機、目的、手段、幫助逃漏稅
    捐之數額及對於國家財政所生之損害程度、犯罪後之態度等一切情狀，量處如主
    文所示之刑。末查，被告前未曾受有期徒刑以上刑之宣告，此有臺灣高等法院被
    告全國前案紀錄表附本院卷、刑案資料查註紀錄表附偵查卷足稽，一時失慮，偶
    罹刑典，事後已坦承犯行，顯具悔意，經此科刑教訓，當知警惕，信無再犯之虞
    ，因認所宣告之刑，以暫不執行為當，併以宣告緩刑，用啟自新。偽造之『甲○
    ○』印章壹枚，及如附表所示薪資清冊上偽造之『甲○○』簽名壹拾貳枚及『甲
    ○○』印文壹枚，均依法宣告沒收。
據上論斷，應依刑事訴訟法第四百五十一條之一第四項、第二百七十三條之一第一項
、第二百九十九條第一項前段，稅捐稽徵法第四十三條第一項、商業會計法第七十一
條第一款，刑法第十一條前段、第五十六條、第二百十五條、第二百十六條、第二百
十九條、第七十四條第一款，罰金罰鍰提高標準條例第一條前段，判決如主文。
中      華      民      國      九十三     年    一    月   二十七      日
                                      臺灣板橋地方法院刑事第七庭
                                          法  官  陳  福  來
右正本證明與原本無異。
如不服本判決，應於判決送達後十日內向本院提出上訴狀。
                                          書記官  林  兆  嘉
中      華      民      國      九十三     年    二    月     九        日
附表：
┌──┬───┬────┬────┬────┬─────┬───────┐
│編號│年  月│本    薪│津    貼│薪津合計│偽造之署押│備          註│
│    │      │新台幣元│新台幣元│新台幣元│          │            │
├──┼───┼────┼────┼────┼─────┼───────┤
│一  │89/01 │48,400. │1,800.  │50,200. │『甲○○』│影本附九十二年│
│    │      │        │        │        │簽名壹枚  │度偵字第一五四│
├──┼───┼────┼────┼────┼─────┤二一號卷第八頁│
│二  │89/02 │48,400. │1,800.  │50,200. │『甲○○』│。            │
│    │      │        │        │        │簽名壹枚  │              │
├──┼───┼────┼────┼────┼─────┤              │
│三  │89/03 │48,400. │1,800.  │50,200. │『甲○○』│              │
│    │      │        │        │        │簽名壹枚  │              │
├──┼───┼────┼────┼────┼─────┤              │
│四  │89/04 │48,400. │1,800.  │50,200. │『甲○○』│              │
│    │      │        │        │        │簽名壹枚  │              │
├──┼───┼────┼────┼────┼─────┤              │
│五  │89/05 │48,400. │1,800.  │50,200. │『甲○○』│              │
│    │      │        │        │        │簽名壹枚  │              │
├──┼───┼────┼────┼────┼─────┤              │
│六  │89/06 │48,400. │1,800.  │50,200. │『甲○○』│              │
│    │      │        │        │        │簽名壹枚  │              │
├──┼───┼────┼────┼────┼─────┤              │
│七  │89/07 │48,400. │1,800.  │50,200. │『甲○○』│              │
│    │      │        │        │        │簽名壹枚  │              │
├──┼───┼────┼────┼────┼─────┤              │
│八  │89/08 │48,400. │1,800.  │50,200. │『甲○○』│              │
│    │      │        │        │        │簽名壹枚  │              │
├──┼───┼────┼────┼────┼─────┤              │
│九  │89/09 │48,400. │1,800.  │50,200. │『甲○○』│              │
│    │      │        │        │        │簽名壹枚│              │
├──┼───┼────┼────┼────┼─────┤              │
│十  │89/10 │48,400. │1,800.  │50,200. │『甲○○』│              │
│    │      │        │        │        │簽名壹枚  │              │
├──┼───┼────┼────┼────┼─────┤              │
│十一│89/11 │48,400. │1,800.  │50,200. │『甲○○』│              │
│    │      │        │        │        │簽名壹枚  │              │
├──┼───┼────┼────┼────┼─────┤              │
│十二│89/12 │48,400. │1,800.  │50,200. │『甲○○』│              │
│    │      │        │        │        │簽名壹枚  │              │
├──┴───┼────┼────┼────┼─────┤              │
│合計        │580,000.│21,600. │        │          │              │
├──────┴────┴────┴────┼─────┤              │
│茲領上項款項無誤            領收人簽章    │『甲○○』│              │
│                            │印文壹枚  │              │
└─────────────────────┴─────┴───────┘
附錄本案論罪科刑法條全文：
商業會計法第七十一條
商業負責人、主辦及經辦會計人員或依法受託代他人處理會計事務之人員有左列情事
之一者，處五年以下有期徒刑、拘役或科或併科新台幣十五萬元以下罰金：
  一、以明知為不實之事項，而填製會計憑證或記入帳冊者。
  二、故意使應保存之會計憑證、帳簿報表滅失毀損者。
  三、意圖不法之利益而偽造、變造會計憑證、帳簿報表內容或撕毀其頁數者。
  四、故意遺漏會計事項不為記錄，致使財務報表發生不實之結果者。
  五、其他利用不正當方法，致使會計事項或財務報表發生不實之結果者。
稅捐稽徵法第四十三條：
教唆或幫助犯第四十一條或第四十二條之罪者，處三年以下有期徒刑、拘役或科新台
幣六萬元以下罰金。
稅務人員、執行業務之律師、會計師或其他合法代理人犯前項之罪者，加重其刑至二
分之一。
稅務稽徵人員違反第三十三條規定者，除觸犯刑法者移送法辦外，處一萬元以上五萬
元以下罰鍰。
刑法第二百十五條：
從事業務之人，明知為不實之事項，而登載於其業務上作成之文書，足以生損害於公
眾或他人者，處三年以下有期徒刑、拘役或五百元以下罰金。
刑法第二百十六條：
行使第二百十條至第二百十五條之文書者，依偽造、變造文書或登載不實事項或使登
載不實事項之規定處斷。
